【裁判字號】    97,訴,2140
【裁判日期】    971205
【裁判案由】    毒品危害防制條例
【裁判全文】
臺灣臺北地方法院刑事判決              97年度訴字第2140號
    公  訴  人  臺灣臺北地方法院檢察署檢察官
    被      告  甲○○
上列被告因違反毒品危害防制條例案件，經檢察官提起公訴（97
年度毒偵字第3240號），被告於準備程序期日就被訴事實為有罪
之陳述，本院合議庭裁定由受命法官獨任進行簡式審判程序，判
決如下：
    主      文
甲○○施用第一級毒品，累犯，處有期徒刑柒月。扣案第一級毒
品海洛因（驗餘淨重零點零零肆貳公克）沒收銷燬；盛裝前開第
一級毒品海洛因之塑膠夾鍊袋壹只沒收。
    事實及理由
一、本件被告甲○○所犯係死刑、無期徒刑、最輕本刑為三年以
    上有期徒刑或高等法院管轄第一審案件外之罪，經其於準備
    程序期日，就被訴事實為有罪之陳述，而經本院合議庭裁定
    由受命法官獨任以簡式審判程序加以審理，則依據刑事訴訟
    法第二百七十三條之二、同法第一百五十九條第二項之規定
    ，不適用傳聞法則有關限制證據能力之相關規定；並依同法
    第三百十條之二準用同法第四百五十四條之規定，製作略式
    判決書，依法僅需記載犯罪事實、證據名稱及應適用之法條
    ，並得以簡略方式為之，如認定之犯罪事實、證據及應適用
    之法條，與檢察官聲請簡易判決處刑書或起訴書之記載相同
    者，得引用之，合先敘明。
二、本件犯罪事實、證據及應適用之法條，除均引用檢察官起訴
    書（如附件）相同部分之記載外，並於犯罪事實第六至十八
    行更補為：「‧‧‧其於前揭觀察、勒戒執行完畢釋放後五
    年內，已於九十一年十二月三日起至九十二年七月十日間，
    因連續施用第一、二級毒品犯行，經臺灣板橋地方法院以九
    十二年度毒聲字第九○四號裁定觀察、勒戒，後因認有繼續
    施用毒品傾向之情，而經同院以九十二年度毒聲字第二四八
    七號裁定令入強制戒治，於九十三年一月九日，因法律修正
    報結，經同院以九十二年度訴字第二○九五號判決應執行有
    期徒刑九月確定，於九十三年九月三十日縮刑期滿執行完畢
    。又於九十二年九月間，因施用第二級毒品犯行，經同院以
    九十四年度易字第一七一八號判決有期徒刑五月確定，甫於
    九十五年三月十七日因易科罰金執行完畢。另於九十四年九
    月間，因妨害自由案件，經同院以九十四年度訴字第二六二
    三號判決有期徒刑十月確定，於九十六年二月七日因縮刑期
    滿執行完畢。詎猶不知悔改，基於施用第一級毒品海洛因之
    犯意，於九十七年九月二十一日晚間九時至十時許，在臺北
    縣中和市○○街十四巷二之一號住處樓梯間，以將第一級毒
    品海洛因摻水置入針筒（未扣案）內注射方式，施用第一級
    毒品海洛因一次（無證據認其有數次之施用行為）‧‧‧」
    。證據則增載：（一）被告甲○○於本院審理時坦承犯行，
    並當庭為認罪之表示（見本院卷九十七年十一月二十七日審
    判筆錄）。（二）扣押筆錄、毒品初步鑑驗報告書、扣押物
    品目錄表、尿液檢體委驗單、扣押物品清單各一份。應適用
    之法條增載如下：（一）按毒品危害防制條例於九十二年七
    月九日修正公布，自九十三年一月九日施行。其中第二十條
    、第二十三條將施用毒品之刑事處遇程序，區分為「初犯」
    及「五年內再犯」、「五年後再犯」。依其立法理由之說明
    ：「初犯」，經觀察、勒戒或強制戒治後，應為不起訴處分
    或不付審理之裁定；「五年內再犯」者，因其再犯率甚高，
    原實施之觀察、勒戒及強制戒治既已無法收其實效，爰依法
    追訴或裁定交付審理。至觀察、勒戒或強制戒治執行完畢釋
    放後，「五年後再犯」者，前所實施之觀察、勒戒或強制戒
    治已足以遮斷其施用毒品之毒癮，為期自新及協助其斷除毒
    癮，仍適用「初犯」規定，始應先經觀察、勒戒、強制戒治
    之程序。從而依該次修正後之規定，僅限於「初犯」及「五
    年後再犯」二種情形，應先經觀察、勒戒或強制戒治之程序
    ，此乃該條例第十條之例外規定。倘被告於五年內已再犯，
    經依法追訴處罰，縱其第三次（或第三次以上）再度施用毒
    品之時間，在初犯經觀察、勒戒或強制戒治執行完畢釋放五
    年以後，因與單純之「五年後再犯」之情形有別，不合於「
    五年後再犯」之例外規定；且因已於「五年內再犯」，顯見
    其再犯率甚高，原實施觀察、勒戒或強制戒治，已無法收其
    實效，即應回歸原則性規定，由檢察官逕行起訴，依該條例
    第十條處罰（最高法院九十五年度臺非字第一六一號、第一
    九○號、第二四六號、第二九六號、第三一○號判決及九十
    六年度臺非字第二三六號判決意旨暨最高法院九十五年度第
    七次刑事庭會議意見可資參考）。被告於九十一年二月二十
    七日觀察、勒戒執行完畢釋放後五年內，已於九十一至九十
    二年間，再度施用毒品，而先後經臺灣板橋地方法院判決確
    定等情，為被告不爭執，復有臺灣高等法院被告前案紀錄表
    一份存卷足憑，而可認定。是以，本件被告施用毒品之犯行
    ，雖距首次觀察、勒戒執行完畢釋放時，已逾五年，揆諸前
    開說明，自應依法追訴處罰，而無毒品危害防制條例第二十
    條第三項規定之適用至明。（二）被告有前揭事實所載之科
    刑及執行完畢紀錄，其受徒刑執行完畢後，五年以內，故意
    再犯本件有期徒刑以上之罪，為累犯，應依刑法第四十七條
    第一項規定，加重其刑。
三、爰審酌被告已有多項違反毒品危害防制條例及妨害自由、公
    共危險等前科，且有觀察、勒戒之紀錄，其素行非佳，有上
    揭被告前案紀錄表存卷可查，其因施用毒品犯行，經觀察、
    勒戒之治療程序，竟不思悔改，徹底袪除施用毒品之惡習，
    僅因誤交損友、一時遇事不如意，即再為本次施用毒品犯行
    ，可知其乃陷毒癮難以自拔，意志力甚薄弱，未能善體國家
    設置觀察、勒戒機構，協助毒品施用者戒除毒癮之美意，惟
    念及其施用毒品之犯行，在本質上乃屬戕害自己身心健康之
    行為，本次尚未有嚴重破壞社會秩序或侵害他人權益之情形
    ，且迭經警詢、偵查及本院審理時均坦承犯行不諱，並當庭
    表示現已有家庭支援、正當工作，真心想戒毒等語，既能認
    錯自省，尚非毫無悔意，依此斟酌其犯罪後之態度等一切情
    狀，量處如主文所示之刑，以示懲戒。
四、扣案海洛因（淨重零點零一一零公克，取樣零點零零六八公
    克鑑定驗罄，驗餘淨重零點零零四二公克），為被告所有之
    違禁物，除經被告供承在卷（見偵查卷第七頁），且有交通
    部民用航空局航空醫務中心毒品鑑定書一紙在卷可稽，應依
    毒品危害防制條例第十八條第一項前段規定沒收銷燬之。至
    包裝前述毒品之塑膠夾鍊袋一只，雖因包裹毒品與之密切接
    觸，惟於檢驗時，既可將之與毒品分離、單獨鑑析秤重，有
    前述鑑定書可按，應認包裝袋已非毒品之一部，既屬被告所
    有，為包裝、盛放毒品、避免毒品潮濕、逸漏，供施用毒品
    犯罪所用之物，爰依刑法第三十八條第一項第二款規定，宣
    告沒收之。至於未扣案注射針筒，其內有無附合毒品殘渣，
    因未曾勘驗或鑑定，尚屬不明，無法證明性質屬於違禁物，
    且未扣案，為免將來執行之困難，不另為沒收之諭知，在此
    陳明。
五、爰依刑事訴訟法第二百九十九條第一項前段、第二百七十三
    條之一第一項、第三百十條之二、第四百五十四條第一項、
    第二項，毒品危害防制條例第十條第一項、第十八條第一項
    前段，刑法第十一條前段、第四十七條第一項、第三十八條
    第一項第二款，判決如主文。
六、如不服本件判決，得自收受判決送達之日起十日內，向本院
    提起上訴。
本案經檢察官林怡君到庭執行職務。
中    華    民    國    97    年    12    月     5    日
                         刑事第十六庭 法  官    徐千惠
上正本證明與原本無異。
如不服本判決應於收受送達後10日內向本院提出上訴書狀，並應
敘述具體理由；其未敘述上訴理由者，應於上訴期間屆滿後20日
內向本院補提理由書（圴須按他造當事人之人數附繕本）「切勿
逕送上級法院」。
                                      書記官    高心羽
中    華    民    國    97    年    12    月    5     日
附件：（97年度毒偵字第3240號起訴書）
附錄本案論罪科刑法條：
毒品危害防制條例第10條
施用第一級毒品者，處6月以上5年以下有期徒刑。
施用第二級毒品者，處3年以下有期徒刑。


司法院資訊處製作；財團法人民間司法改革基金會備份。
